【裁判字號】    94,交聲,394
【裁判日期】    950206
【裁判案由】    違反道路交通管理處罰條例聲明異議
【裁判全文】
臺灣桃園地方法院交通事件裁定     94年度交聲字第394號
異  議  人
即受處分人  甲○○
原處分機關  交通部公路局新竹區監理所桃園監理站
上列異議人即受處分人因違反道路交通管理處罰條例案件，不服
交通部公路總局新竹區監理所桃園監理站於中華民國94年8 月11
日桃監裁罰字第裁52-Z00000000號違反道路交通管理事件裁決書
所為處分，聲明異議，本院裁定如下：
    主  文
原處分撤銷。
甲○○汽車所有人，汽車行駛，行車執照未隨車攜帶，處罰鍰新
臺幣參佰元；又汽車所有人，未依規定於車身標明指定標識，處
罰鍰新臺幣玖佰元。
    理  由
一、聲明異議意旨略以：異議人甲○○雖為車號8G-9760 號自用
    小客貨車之所有人，但該車均為江坤來所使用，原處分機關
    對異議人為裁罰，異議人深感不服，為此聲明異議等語。
二、按汽車行駛有行車執照未隨車攜帶之情形者，處汽車所有人
    新臺幣三百元以上六百元以下罰鍰；汽車有未依規定於車身
    標明指定標識之情形者，處汽車所有人新臺幣九百元以上一
    千八百元以下罰鍰，道路交通管理處罰條例第14條第2 款、
    第16條第3 款分別定有明文。又依違反道路交通管理事件統
    一裁罰基準表之規定，上開違規情形如於期限內繳納或到案
    聽候裁決者，分別處罰鍰300 元及900 元。
三、次按違反道路交通管理處罰條例第十二條至第六十八條之規
    定者，由公路主管機關處罰，前項處罰於裁決前，應給予違
    規行為人陳述之機會，道路交通管理處罰條例第8 條第1 項
    第1 款、第2 項分別定有明文；又違反道路交通管理處罰條
    例之行為人，未依規定自動繳納罰鍰或未依規定到案聽候裁
    決，處罰機關固得依違反道路交通管理事件統一裁罰基準及
    處理細則第44條第1 項之規定，依該處理細則附件之統一裁
    罰基準表，對行為人逕行裁決，惟該條項規定應以行為人經
    合法收受舉發通知單後，無正當理由未依舉發通知單上所載
    之應到案日期為自動繳納罰鍰或到案聽候裁決時，方有適用
    ，如行為人未合法收受舉發通知單之送達，即不能對其逕行
    裁決。
四、另按處理違反道路交通管理事件，有關文書送達之程序，依
    行政程序法之規定；送達，於應受送達人之住居所、事務所
    或營業所為之，違反道路交通管理事件統一裁罰基準及處理
    細則第5 條，行政程序法第72條第1 項前段分別定有明文。
五、經查，本件異議人對於原舉發單位即內政部警政署國道公路
    警察局所製發之公警局交字第Z00000000 號舉發違反道路交
    通管理事件通知單（下稱：原舉發通知單）所舉發之違規事
    實並不爭執，且有原舉發通知單影本及車籍資料各1 紙在卷
    可考，足認異議人確為8G-9760 號汽車之所有人，並有原舉
    發通知單所載之違規情形甚明。惟由原舉發通知單觀之，其
    上已載明車主為異議人，且本件之違規行為係處罰汽車所有
    人，是原舉發通知單自應向異議人為送達始屬合法，但原舉
    發單位竟將該舉發通知單交由駕駛人江坤來簽收以為送達，
    顯未將原舉發通知單合法送達予異議人。
六、另查，違反道路交通管理事件統一裁罰基準表係根據受處分
    人逾越應到案期限日數之久暫設有異其處罰金額之裁量標準
    ，揆其旨，顯認「逾越應到案期限」亦屬可責原因之一，逾
    期越久，可責程度越高，方有從重裁罰之必要，準此以解，
    「逾越應到案期限」既屬可責原因之一，則得將此納為「裁
    量事項」以酌定應處罰鍰金額之前提，自須以受處分人就「
    逾越」之情形具有可歸責之事由存在為限。本件原舉發單位
    之舉發通知單未合法送達予異議人乙情，有如前述，是異議
    人縱有逾應到案期限仍未繳納罰鍰之情事，亦顯無任何可歸
    責之事由存在，則其在無責而不知已遭舉發之情況下「逾越
    應到案期限」，原處分機關自不得將此情形納為裁量事項。
    原處分機關逕以最高額裁處異議人罰鍰，其據為裁量所審酌
    之基礎事實顯有違誤，原處分即難謂為適當。異議人聲明異
    議意旨指摘其非汽車使用人，不應對其裁罰云云，固無理由
    ，惟原處分既有不當，自應由本院將原處分撤銷，另為裁定
    如主文第二項所示。
據上論斷，應依道路交通管理處罰條例第87條第2 項、第14條第
2 款、第16條第3 款，道路交通案件處理辦法第20條前段，裁定
如主文。
中    華    民    國    95    年    2     月     6    日
                  交通法庭    法  官  魏于傑
以上正本證明與原本無異。
如不服本裁定，應於裁定送達後5 日內向本院提出抗告狀。
                              書記官  林怡君
中    華    民    國    95    年    2     月    13    日


司法院資訊處製作；財團法人民間司法改革基金會備份。
